【裁判字號】    97,交訴,11
【裁判日期】    970923
【裁判案由】    公共危險
【裁判全文】
臺灣士林地方法院刑事判決              97年度交訴字第11號
公  訴  人  臺灣士林地方法院檢察署檢察官
被      告  乙○○
選任辯護人  邱群傑律師
            許卓敏律師
            賴志凱律師
上列被告因公共危險案件，經檢察官提起公訴（96年度偵字第13
640 號），本院判決如下：
    主  文
乙○○駕駛動力交通工具肇事，致人受傷而逃逸，處有期徒刑陸
月，如易科罰金，以新臺幣壹仟元折算壹日。
    事  實
一、乙○○於民國96年9 月17日下午，駕駛車牌號碼F5－2832號
    自用小客車（下稱上開自小客車），沿臺北市大同區○○○
    路○ 段內側車道由北往南方向行駛，於同日下午6 時15分許
    ，途經同路段111 巷口欲左轉時，原應注意汽車行駛至交岔
    路口，轉彎車應讓直行車先行，以及汽車行駛時，應注意車
    前狀況，並隨時採取必要之安全措施，以避免危險之發生，
    而依當時天候雨、有暮光、路面鋪裝柏油、濕潤、無缺陷、
    無障礙物、視距良好，對於車前各人、車之動態當能確切掌
    握等情況，並無不能注意之情事，竟疏未注意應讓直行車先
    行，貿然左轉彎，適有甲○○騎乘車牌號碼WEW －599 號重
    型機車（下稱上開機車），沿臺北市大同區○○○路○ 段由
    南往北方向行駛而來，乙○○見狀已閃煞不及，致其所駕駛
    上開自小客車之車頭，不慎撞擊甲○○所騎乘上開機車，致
    人車倒地，甲○○因而受有右側手挫傷；雙側膝挫傷；雙側
    髖部、大腿、小腿及踝之表淺損傷，磨損或擦傷；右側足部
    （趾除外）開放性傷口（5X0.5X0.3cm） 等傷害（所涉過失
    傷害部分業據告訴人撤回告訴，另經檢察官為不起訴處分在
    案），詎乙○○見甲○○受有上開傷害後，竟另行起意逕自
    駕車衝撞逃逸駛離現場。嗣經行人劉德成見狀記下車牌號碼
    報警處理而循線查獲上情。
二、案經甲○○訴由臺北市政府警察局大同分局報請臺灣士林地
    方法院檢察署檢察官偵查起訴。
    理  由
壹、證據能力方面：
    按傳聞法則之重要理論依據，在於傳聞證據未經當事人之反
    對詰問予以核實，乃予排斥，惟若當事人已放棄對原供述人
    之反對詰問權，於法院審判時表明同意該等傳聞證據可作為
    證據，基於證據資料愈豐富，愈有助於真實發現之理念，並
    貫徹刑事訴訟法修法加重當事人進行主義之精神，確認當事
    人對於證據能力有處分權之制度，傳聞證據經當事人同意作
    為證據，法院認為適當者，亦得為證據。另當事人於調查證
    據時，對於傳聞證據表示「沒有意見」、「不用再傳喚詰問
    」，而未於言詞辯論終結前聲明異議，應視為已有將該等傳
    聞證據採為證據之同意，此刑事訴訟法第159 條之5 定有明
    文。本案被告及選任辯護人於本院準備程序中已表示對卷內
    人證、書證之證據能力無意見，本院審理時，被告及選任辯
    護人對於被告以外之人於審判外之陳述之證據能力並未表示
    意見，迄本院辯論終結前，被告及選任辯護人亦均未爭執本
    案證據之證據能力，依刑事訴訟法第159 條之5 第2 項之規
    定，應視為被告及選任辯護人已同意本案相關之傳聞證據均
    可作為證據，本院斟酌本案卷內之證據並非非法取得，亦無
    證明力明顯過低之情形，且經本院於審判期日依法進行證據
    之調查、辯論，被告於訴訟上之程序權，已受保障，前揭各
    該證據，均得採為證據，先予敘明。
貳、實體方面：
一、訊據被告乙○○對於上揭時、地，其駕駛上開自小客車與告
    訴人甲○○所騎乘之上開機車發生撞擊，而告訴人人車倒地
    ，且其於事發後未等到警察前來處理即駕車離開現場之事實
    坦白承認，惟辯稱：其因在車禍後，甫下車查看即在肇事現
    場遭在場眾人追打，且其認為告訴人外觀正常，所以才會駕
    車離開，另案發當時其因罹患精神分裂症，屬有中度精神障
    礙，對危險之認知及承受度較一般常人為低，故本件其應構
    成刑法第19條第2 項所定之減輕其刑事由云云。經查：
（一）上揭事實業據告訴人甲○○於警詢中指述甚詳，且經目擊
      證人劉德成於警詢、檢察官訊問時證述明確，此外，復有
      道路交通事故現場圖、道路交通事故調查報告表（一）、
      （二）、道路交通事故補充資料表、道路交通事故當事人
      登記聯單、道路交通事故肇事人自首情形紀錄表、肇事逃
      逸追查表、車籍查詢－基本資料詳細畫面各1 紙及現場、
      車損照片6 幀附卷可稽。而佐以被告於本院審理時亦就伊
      於事發後未等到警察前來處理即駕車離開現場等節供明在
      卷，堪認告訴人、證人劉德成上開指述應非子虛，可以採
      信。
（二）按汽車行駛至交岔路口，轉彎車應讓直行車先行；又汽車
      行駛時，應注意車前狀況，並隨時採取必要之安全措施，
      此道路交通安全規則第102 條第1 項第7 款及第94條第3
      項均定有明文。被告駕駛汽車自應遵守上開規定，並應負
      有前開注意義務，而參之依前揭道路交通事故調查報告表
      所載及現場照片所示，肇事當時天候雨、有暮光、路面鋪
      裝柏油、濕潤、無缺陷、無障礙物、視距良好，對於車前
      各人、車之動態當能確切掌握等情況，並無不能注意之情
      事，被告竟左轉彎時未讓直行車先行，且未注意車前狀況
      ，並隨時採取必要之安全措施，因而肇事致告訴人受有上
      述傷害，被告對本件車禍之發生顯有過失。又告訴人係因
      本件車禍而受有上開傷害，其受傷與被告之過失行為間有
      相當因果關係。
（三）被告雖辯稱：伊在車禍後，甫下車查看即在肇事現場遭在
      場眾人追打，且伊認為告訴人外觀正常，所以才會駕車離
      開云云，惟參諸告訴人於警詢中所述：肇事後，伊倒地受
      傷，上開自小客車駕駛人下車查看，隨即上車並車門鎖住
      ，伊起身拍打車門，該駕駛拒絕開門等語，及證人劉德成
      於警詢、檢察官訊問時所證告訴人有說要叫警察來處理，
      被告當時有把窗戶搖下來，聽到說要叫警察就把窗戶拉起
      來，倒車準備要離開等情，可知案發當時僅有告訴人與被
      告有所接觸後，被告即駕車逃離現場，實非如被告所辯伊
      在現場有遭眾人追打之情，況告訴人於車禍發生後乃受有
      右側手挫傷；雙側膝挫傷；雙側髖部、大腿、小腿及踝之
      表淺損傷，磨損或擦傷；右側足部（趾除外）開放性傷口
      （5X0.5X0.3cm） 之傷害，堪認告訴人所受傷勢應屬明顯
      可見，則被告停車查看後，要無可能不知告訴人受有傷害
      之理，足認被告上開所辯與事實有間，難以遽信。
（四）被告雖另以案發當時其因罹患精神分裂症，屬有中度精神
      障礙，故本件其應構成刑法第19條第2 項所定之減輕其刑
      事由等語置辯，而經本院將被告送請臺北市立聯合醫院進
      行精神鑑定，其鑑定結論固為：「許員（指被告）於司法
      偵查卷宗中之筆錄及本次鑑定中對涉案經過，述之甚詳，
      言詞條理分明，其犯行並非由幻覺或妄想等精神分裂症之
      症狀所導致。然許員長期罹患精神分裂症，可能致使其於
      犯行當時，其辨識行為違法或依其辨識而行為之能力，顯
      著減低」，亦有該院以97年6 月5 日北市醫陽字第097319
      10200 號函送之精神鑑定報告書1 份在卷可按，惟查，據
      上開精神鑑定報告書肆、鑑定結果：三、犯行當時之精神
      狀態推測部分所載，被告當時意識清楚；其情感感知能力
      屬正常範圍；案發當時並無妄想、幻覺；無定向感誤差；
      當時記憶力正常；判斷力尚屬正常範圍等情，顯見被告於
      行為時並無因其罹患精神分裂症，致其辨識力受有影響而
      降低，或其依辨識而行為之能力較一般人之平均水準差之
      情形，況前揭鑑定結論，亦僅陳明被告長期罹患精神分裂
      症，可能致使其於犯行當時，其辨識行為違法或依其辨識
      而行為之能力，顯著減低一情，而非就本件被告行為時，
      其辨識行為違法或依其辨識而行為之能力，是否確顯著減
      低，予以具體判斷，從而，尚不得以上開精神鑑定報告書
      即逕為被告有利之認定，是被告此部分所辯亦屬事後卸責
      之詞，委無足取。
（五）綜上所述，本件事證明確，被告上揭犯行足可認定，應依
      法論科。
二、被告乙○○因駕車過失撞擊告訴人甲○○致傷，而肇事逃逸
    ，核其所為係犯刑法第185 條之4 之駕駛動力交通工具肇事
    ，致人傷而逃逸罪。爰審酌被告駕車違規，以致肇事使告訴
    人受有前述傷害，且於肇事後棄告訴人於不顧，逕行逃離現
    場，所為非是，及其犯罪所生之損害、犯後態度、素行，並
    兼衡被告事後已與告訴人達成民事和解，賠償其所受損害，
    此經告訴人於檢察官訊問時陳明在卷（見偵查卷第59頁）等
    一切情狀，量處如主文所示之刑，並諭知易科罰金之折算標
    準。至公訴人雖於本院審理時陳稱：若本院認定案發時被告
    之精神狀態係陷於精神耗弱，則聲請本院於刑內附加必要之
    保安處分等語，惟按有第19條第2 項及第20條之原因，其情
    狀足認有再犯或有危害公共安全之虞時，於刑之執行完畢或
    赦免後，令入相當處所，施以監護。但必要時，得於刑之執
    行前為之，刑法第87條第2 項固定有明文，經查，本件被告
    行為時並無因精神障礙或其他心智缺陷，致其辨識行為違法
    或依其辨識而行為之能力，顯著減低之情，詳如前述，是已
    與前揭刑法第87條第2 項之規定未合，況被告自96年12月7
    日起至97年8 月28日止，長期在臺北市立聯合醫院陽明院區
    治療其所患之精神分裂病，目前仍在門診持續治療中，亦經
    被告於本院審理陳明屬實在卷，從而，公訴人上開所請無法
    准許，附此敘明。
據上論斷，應依刑事訴訟法第299 條第1 項前段，刑法第185 條
之4 、第41條第1 項前段，判決如主文。
本案經檢察官余秉甄到庭執行職務。
中    華    民    國    97    年    9     月    23    日
                  交通法庭審判長法  官  劉秉鑫
                                法  官  黎惠萍
                                法  官  王美玲
以上正本證明與原本無異。
如不服本判決，應於收受送達後10日內向本院提出上訴書狀，其
未敘述上訴理由者，應於上訴期間屆滿後20日內向本院補提理由
書狀（均須按他造當事人之人數附繕本）。
                                書記官  林靜枝
中    華    民    國    97    年    9     月    23    日
附錄本案論罪科刑法條全文：
刑法第185 條之4 ：
  駕駛動力交通工具者肇事，致人死傷而逃逸者，處6 月以上5
  年以下有期徒刑。


司法院資訊處製作；財團法人民間司法改革基金會備份。
